【裁判字號】    98,訴,1426
【裁判日期】    990312
【裁判案由】    違反槍砲彈藥刀械管制條例等
【裁判全文】
臺灣臺北地方法院刑事判決              98年度訴字第1426號
公  訴  人  臺灣臺北地方法院檢察署檢察官
被      告  甲○○
被      告  丁○○
以上二人共同
指定辯護人  本院公設辯護人乙○○
上列被告等因違反槍砲彈藥刀械管制條例等案件，經檢察官提起
公訴（98年度偵字第12497號），本院判決如下：
    主  文
甲○○未經許可，持有可發射子彈具有殺傷力之改造手槍，處有
期徒刑年，併科罰金新臺幣萬元，罰金如易服勞役，以新臺
幣仟元折算壹日；扣案仿BERETTA廠92FS半自動手槍製造之改
造手槍壹把（槍枝管制編號：0000000000號）沒收。又共同未經
許可，持有可發射子彈具有殺傷力之改造手槍，處有期徒刑年
，併科罰金新臺幣萬元，罰金如易服勞役，以新臺幣仟元折
算壹日；扣案仿BERETTA廠92FS半自動手槍製造之改造手槍壹把
（槍枝管制編號：0000000000號）及西瓜刀壹把，均沒收。又攜
帶兇器竊盜，處有期徒刑陸月，未扣案老虎鉗壹支沒收。應執行
有期徒刑年貳月，併科罰金新臺幣萬元，罰金如易服勞役，
以新臺幣仟元折算壹日；扣案之仿BERETTA廠92FS半自動手槍
製造之改造手槍壹把（槍枝管制編號：00000000 00號）、西刀
壹把及未扣案老虎鉗壹支均沒收。
丁○○共同未經許可，持有可發射子彈具有殺傷力之改造手槍，
累犯，處有期徒刑年貳月，併科罰金新臺幣萬元，罰金如易
服勞役，以新臺幣仟元折算壹日；扣案仿BERETTA廠92FS半自
動手槍製造之改造手槍壹把（槍枝管制編號：0000000000號）及
西瓜刀壹把，均沒收。
    事  實
一、甲○○明知可發射子彈具有殺傷力之改造手槍，屬槍砲藥刀
    械管制條例所列管之槍砲，未經主管機關許可，不得持有。
    竟仍基於持有可發射子彈具殺傷力改造手槍之犯意，於民國
    98年4月初某日，在臺北縣永和市中正橋堤防附近，向不詳
    真實姓名年籍、綽號「阿賢」之成年男子，以新臺幣（下同
    ）1萬3,000元之價格，購買可發射子彈具有殺傷力之仿BERE
    TTA廠92FS半自動手槍製造之改造手槍1把（槍枝管制編號：
    0000000000號，未含彈匣及子彈，起訴書誤為改造90手槍1
    把），未經許可而持有之。
二、甲○○另基於意圖為自己不法所有之犯意，於98年5月14日
    凌晨1時許，在臺北縣中和市○○路150號前，趁無人看管之
    際，持其所有客觀上對人之生命、身體具有危險性且足供作
    為兇器使用之老虎鉗1支（未扣案），拆卸竊取陳英銘所有
    交由丙○○（起訴書誤為陳坤鼎）使用之車牌號碼023-CMV
    號普通重型機車車牌1面得手，擬改懸掛於其向不知情友人
    即不詳真實姓名年籍、綽號「小宇」之成年男子借用之機車
    （引擎號碼：E390E-530772號）上，以規避查緝。
三、丁○○前因違反職役職責軍事案件，經國防部高等軍事法院
    96年度上更(一)字第3號判處有期徒刑1年2月確定，嗣逢中華
    民國九十六年罪犯減刑條例於96年7月16日施行，上開案件
    符合該條例所定減刑條件，經同法院以96年度聲減字第70號
    裁定減為有期徒刑7月確定，於96年7月16日執行完畢。詎其
    仍不知悔悟，因與甲○○均缺錢花用，共同決意強盜他人財
    物，謀議既定後，甲○○提供其所持有上開仿BERETTA廠92
    FS半自動手槍製造之改造手槍1把（槍枝管制編號：0000000
    000號）作為犯案工具；丁○○為犯案之用，則前往不詳商
    店購買西瓜刀1把。甲○○、丁○○分別持上開仿BERETTA廠
    92FS半自動手槍製造之改造手槍1把（槍枝管制編號：00000
    00000號）、西瓜刀1把作為犯案工具，於98年5月15日清晨5
    時30分許，在臺北縣板橋市華江橋附近某投幣式洗車店會合
    後，由甲○○將前開竊得之車牌號碼023-CMV號普通重型機
    車車牌1面懸掛在向不知情友人即不詳真實姓名年籍、綽號
    「小宇」之成年男子所借得之引擎號碼E390E-530772號普通
    重型機車上，丁○○則在旁把風，嗣即由甲○○騎乘該機車
    附載甲○○，共同基於持有可發射子彈具有殺傷力之改造手
    槍之犯意聯絡，及意圖為自己不法所有預備以強暴、脅迫致
    使不能抗拒之方式而使其交付財物之犯意，由華江橋往臺北
    市萬華區河堤方向四處繞行尋找落單民眾，預備持槍、西瓜
    刀壓制落單民眾，使該等落單民眾無法抗拒而使其交付財物
    。嗣於同日上午6時30分許，甲○○附載丁○○騎車行經臺
    北市○○區○○路與寶慶路交岔路口，為臺北市政府警察局
    博愛路派出所巡邏警員發覺其等行跡可疑，於警員欲上前攔
    停盤查時，甲○○見狀騎車附載丁○○逃逸，嗣於行經臺北
    市中正區○○○路與紹興南街交岔路口時，甲○○、丁○○
    因車速過快轉彎時不慎自行摔車，人車倒地，而為警查獲，
    並扣得上開改造手槍、西瓜刀各1把及上開丙○○遭竊之車
    牌號碼023-CMV號普通重型機車之車牌1面。
四、案經臺北市政府警察局中正第一分局報告臺灣臺北地方法院
    檢察署檢察官偵查起訴。
    理  由
一、程序部分：
    按被告以外之人於審判之言詞或書面陳述，除法律有規定者
    外，不得作為證據；又被告以外之人於審判外之陳述，雖不
    符合同法第159條之1至159條之4之規定，但經當事人於審判
    程序同意作為證據，法院審酌該言詞陳述或書面陳述作成時
    之情況，認為適當者，亦得為證據。當事人、代理人或辯護
    人於法院調查證據時，知有第159條第1項不得為證據之情形
    ，而未於言詞辯論終結前聲明異議者，視為有前項之同意，
    刑事訴訟法第159條第1項及第159條之5分別定有明文。本判
    決以下引用各該被告以外之人於本案審判外之言詞陳述或書
    面陳述，經本院於審判程序提示予被告甲○○、丁○○及其
    等辯護人，並告以內容要旨，被告甲○○、丁○○於認罪後
    ，與辯護人均表示對證據能力無意見，且未聲明異議，本院
    審酌相關言詞陳述或書面陳述作成時之情況，認為適當，依
    前揭法條意旨，均得援為本案證據。
二、實體部分：
  (一)上揭事實欄一部分，業據被告甲○○於警詢、檢察官訊問及
    本院審理時坦承不諱，並有仿BERETTA廠92FS半自動手槍製
    造改造手槍1把（槍枝管制編號：0000000000號）扣案可憑
    。且扣案槍枝經警送鑑驗，以檢視法、性能檢驗法鑑驗結果
    ，認係仿BERETA廠92FS型半自動手槍製造之槍枝，換裝土造
    金屬槍管而成，擊發功能正常，可供擊發適用子單使用，認
    具殺傷力等情，有內政部刑事警政署刑事警察局98年6月6日
    刑鑑字第0980068661號鑑驗書附卷為憑（見偵查卷第85頁及
    其反面），足認扣案之改造手槍確係可發射子單具有殺傷力
    之槍枝無誤。是被告甲○○此部分自白核與事實相符，堪予
    採信，此部分事證明確，依應法論科。
  (二)上揭事實欄二部分，業據被告甲○○於警詢、檢察官訊問及
    本院審理時坦認在卷，核與被害人丙○○於警詢時指述車牌
    號碼023-CMV號普通重型機車之車牌1面失竊情節相符，復有
    車牌號碼023-CMV號普通重型機車之車籍查詢基本資料詳細
    畫面列印資料、引擎號碼E390E-530772號機車之車籍查詢基
    本資料詳細畫面列印資料、臺北市政府警察局車輛尋獲電腦
    輸入單、臺北市政府警察局中正第一分局搜索扣押筆錄、扣
    押物品目錄表、贓物認領保管單，及被告所騎機車為警查獲
    時之照片2幀附卷可稽，均足以補強被告前揭此部分自白之
    可信性，而足認被告之自白與事實相符。本件被告此部分加
    重竊盜犯行事證明確，洵堪認定，應依法論科。
  (三)上揭事實欄三部分，業據被告甲○○、丁○○於本院審理時
    均坦承不諱，且互核相符，並有西瓜刀1把、上開仿BERETTA
    廠92FS半自動手槍扣案可憑，復有上開內政部刑事警政署刑
    事警察局98年6月6日刑鑑字第0980068661號鑑驗書附卷可證
    ，足認扣案之改造手槍確係可發射子彈具有殺傷力之槍枝無
    誤。又被告甲○○、丁○○預備強盜時，均知悉被告甲○○
    犯案時所攜帶上開仿BERETTA廠92FS型製造之改造手槍，可
    發射子彈具有殺傷力，亦明知其等所攜帶改造手槍及西瓜刀
    各1把，係為預供二人於犯強盜罪時使用，足徵被告甲○○
    、丁○○均有預備利用扣案手槍、西瓜刀等犯案工具壓制被
    害人，使被害人不能抗拒而強盜財物之犯行，亦堪認被告丁○○自98年3月15日清晨5時30分許，在臺北縣板橋市華江橋
    附近某投幣式洗車店會合之時起，即與被告甲○○共同持有
    改造手槍無誤。是被告甲○○、丁○○此部分自白核與事實
    相符，堪予採信，此部分事證亦臻明確，依應法論科。
三、論罪科刑理由：
  (一)按刑法第321條第1項第3款之攜帶兇器竊盜罪，係以行為時
    攜帶兇器為其加重條件，此所謂兇器，其種類並無限制，凡
    客觀上足對人之生命、身體、安全構成威脅，具有危險性之
    兇器均屬之，且祇須行竊時攜帶此種具有危險性之兇器為已
    足，並不以攜帶之初有行兇之意圖為必要（最高法院79年度
    臺上字第5253號判例參照）。被告甲○○於事實欄二部分，
    所攜帶持以行竊之老虎鉗1支，為金屬製，質地堅硬、沈重
    ，客觀上足以危害人之生命、身體產生危險，堪認為兇器無
    誤。次按強盜罪之著手，應以實行強暴、脅迫等行為為標準
    。查被告甲○○、丁○○於事實欄三所述時間、地點，攜帶
    具有殺傷力之改造手槍及西瓜刀各1把作為犯案工具，騎車
    物色落單民眾，預備對路過落單民眾施強暴、脅迫至使不能
    接拒後，再使其交付財物，雖已達預備強盜之程度，但尚未
    達於強暴、脅迫之著手實行階段；又被告甲○○、丁○○持
    有之改造手槍可發射適用子彈，且具有殺傷力，核屬槍砲彈
    藥刀械管制條例第4條第1項第1款之槍枝，亦堪認定。是核
    被告甲○○於事實欄一所為，係犯槍砲彈藥刀械管制條例第
    8條第4項未款許可持有可發射子彈具有殺傷力之改造手槍罪
    ；被告甲○○於事實欄二所為，係犯刑法第321條第1項第3
    款攜帶兇器竊盜罪；被告甲○○、丁○○於事實欄三所為，
    係犯槍砲彈藥刀械管制條例第8條第4項之未經許可持有可發
    射子彈具有殺傷力之改造手槍罪及刑法第328條第5項之預備
    強盜罪。
  (二)被告甲○○、丁○○就事實欄三所示未經許可持有可發射子
    單具有殺傷力之改造手槍罪，有犯意聯絡及行為分擔，為共
    同正犯。
  (三)按未經許可持有槍枝，其持有之，其持有之繼續，為行為之
    繼續，亦即一經持有該槍彈，罪即成立，至其持有行為終了
    時，均論以一罪，不得割裂。若以之犯他罪，兩罪間之關係
    如何，端視開始持有之原因為斷，如意圖犯甲罪而持有槍枝
    ，卻持以犯乙罪，應以數罪併罰論處，如因意圖犯某罪而持
    有槍枝，後果以之犯該罪，則應屬一行為觸犯數罪名之想像
    競合犯（參照最高法院93年度台上字第187號判決意旨）。
    查被告甲○○於98年4月初，未經許可，無故持有扣案可發
    射子彈具有殺傷力改造手槍1把，嗣後卻持以犯事實欄三所
    示預備強盜罪，應以數罪併罰論處。
  (四)就事實欄三部分，被告丁○○明知甲○○為犯強盜罪，擬將
    所持有上開具殺傷力之手槍用為犯案工具，竟仍與之共同持
    有該具有殺傷力之改造手槍，並推由甲○○攜帶該槍枝、其
    攜帶西瓜刀1把為犯案工具而犯事實欄三所示之預備強盜罪
    ，則被告甲○○、丁○○於事實欄三部分所犯未經許可持有
    可發射子彈具有殺傷力之改造手槍罪及預備強盜罪部分，乃
    一行為觸犯二罪名之想像競合犯，應從一重之未經許可持有
    可發射子彈具有殺傷力之改造手槍罪論處。公訴意旨認此部
    分犯行，應予分論併罰，容有誤會，併此敘明。
  (五)被告甲○○所犯未經許可持有可發射子彈具有殺傷力之改造
    手槍罪2罪及攜帶兇器竊盜罪1罪，共3罪，上開3罪間，犯意
    各別，行為互殊，應分論併罰。
  (六)末查，被告丁○○前因違反職役職責軍事案件，經國防部高
    等軍事法院96年度上更(一)字第3號判處有期徒刑1年2月確定
    ，嗣逢中華民國九十六年罪犯減刑條例於96年7月16日施行
    ，上開案件符合該條例所定減刑條件，經同法院以96年度聲
    減字第70號裁定減為有期徒刑7月確定，於96年7月16日執行
    完畢，此有臺灣高等法院被告前案紀錄表在卷可按，其前受
    有期徒刑執行完畢，於5年以內故意再犯本件最重本刑為有
    期徒刑以上之未經許可持有可發射子彈具有殺傷力之改造手
    槍罪，為累犯，應依刑法第47條第1項規定，加重其刑。
  (七)至被告2人之指定辯護人雖辯稱就事實三預備強盜犯行之事
    實係被告2人主動向警方供出，屬於自首。惟按裁判上一罪
    關係之案件，如其犯罪事實之一部已被發覺，雖在警詢時或
    檢察官偵查中自白其餘未發覺之犯罪事實，仍不符合刑法第
    62條自首之規定。查被告2人所犯事實欄所示想像競合犯之
    未經許可持有可發射子彈具有殺傷力改造手槍罪部分之犯罪
    事實，因被告甲○○、丁○○被逮捕前，由被告甲○○騎車
    附載丁○○，在路上找尋預備強盜下手對象，適遇警欲攔停
    盤查，即騎車加速逃逸，而為警追躡，嗣因車速過快，轉彎
    時不慎自行摔車，而為警上前救護及盤查，因而為警發覺被
    告甲○○、丁○○共同持有具殺傷力改造手槍犯行，嗣被告
    二人於警詢時供述持有扣案手槍、西瓜刀係預備犯強盜罪，
    是此部分之供述，依照上開說明，應為偵查中之自白而非自
    首，自不得援引刑法第62條規定減輕其刑，附此敘明。
  (八)爰審酌被告甲○○、丁○○二人甫於98年4月8日共同犯搶奪
    罪而為警查獲，猶不知悔悟，因缺錢花用又起意強盜財物，
    並備妥犯案工具，且已攜帶具殺傷力手槍及西瓜刀，共乘騎
    車尋找下手對象，又明知所攜帶犯罪工具為可發射子彈具有
    殺傷力之改造手槍，仍共同持有之，及其等犯行對社會治安
    危害之程度，暨犯罪後均坦承行，犯罪後態度良好等一切情
    ，被告甲○○所犯各罪及被告丁○○所犯之罪，分別量處如
    主文所示之刑，罰金部分並諭知易服勞役之折算標準，且就
    被告甲○○部分定其應執行之刑。至被告2人之指定辯護人
    以被告2人於案發後已知錯，並自白深感悔悟，請法院引用
    刑法第59條減輕其刑乙節，惟查刑法第59條之酌減其刑，必
    須犯罪另有特殊之原因與環境等情狀，在客觀上足以引起一
    般之同情，認為確可憫恕，且即予宣告法定最低度之刑，猶
    嫌過重者，始有其適用，本件被告2人甫於98年4月8日因犯
    共同搶奪罪而為警查獲（嗣經臺灣板橋地方法院以98年度訴
    字第4136號判處被告甲○○有期徒刑6月，被告丁○○有期
    徒刑8月在案），且被告丁○○為累犯，已如前述，竟均不
    知警惕，於98年5月15日再犯本件共同持有可發射子彈具有
    殺傷力之改造手槍罪及預備強盜罪，雖預備強盜部分尚未至
    著手階段，所生危害尚屬輕微，惟此係因被告2人騎車於路
    上找尋下手對象時，為警發覺而追躡查獲，參以被告甲○○
    為規避查緝，於犯本件預備強盜案之前，持足供兇器使用之
    老虎鉗竊取他人車牌改懸掛在其所騎機車上等情，在客觀上
    實不足以引起一般之同情，尚難認有堪予憫恕且宣告法定最
    低度之刑猶嫌過重之情形，是指定辯護人此部分所請，於法
    亦有未合，併此敘明。
  (九)扣案仿BERETTA廠92FS型半自動手槍製造之改造手槍1把（槍
    枝管制編號0000000000號），係被告甲○○、丁○○未經許
    可持有具殺傷力手槍及從事預備強盜犯行所用之違禁物，應
    依刑法第38條第1項第1款、第2項規定，不問屬於犯人與否
    ，併予宣告沒收；扣案西瓜刀1把，係被告丁○○所有，供
    其與被告丁○○犯預備強盜罪所用之物，爰依刑法第38條第
    1項第2款規定，併予宣告沒收。另事實欄二所示被告甲○○
    所犯攜帶兇器竊盜犯行部分，被告甲○○所有供犯罪所用之
    老虎鉗1支，雖未扣案，但亦不能證明業已滅失，爰依刑法
    第38條第1項第2款規定，併予宣告沒收。
據上論斷，依刑事訴訟法第299條第1項前段，槍砲彈藥刀械管制
條例第8條第4項，刑法第11條前段、第28條、第328條第5項、第
321條第1項第3款、第55條、第42條第3項前段、第51條第5款、
第9款、第38條第1項第1款、第2款、第2項，刑法施行法第1條之
1，判決如主文。
本案經檢察官蔡甄漪到庭執行職務。
中    華    民    國    99    年    3     月    12    日
                  刑事第十二庭  審判長法  官  李英豪
                                      法  官  曾正龍
                                      法  官  陳慧萍
以上正本證明與原本無異。
如不服本判決應於收受送達後10日內向本院提出上訴書狀，並應
敘述具體理由；其未敘述上訴理由者，應於上訴期間屆滿後20日
內向本院補提理由書（均須按他造當事人之人數附繕本）「切勿
逕送上級法院」。
                                      書記官  黃慧怡
中    華    民    國    99    年    3     月    12    日
附錄本案論罪科刑法條：
槍砲彈藥刀械管制條例第8條
未經許可，製造、販賣或運輸鋼筆槍、瓦斯槍、麻醉槍、獵槍、
空氣槍或第4條第1項第1款所定其他可發射金屬或子彈具有殺傷
力之各式槍砲者，處無期徒刑或5年以上有期徒刑，併科新臺幣1
千萬元以下罰金。
未經許可，轉讓、出租或出借前項所列槍枝者，處5年以上有期
徒刑，併科新臺幣1千萬元以下罰金。
意圖供自己或他人犯罪之用，而犯前二項之罪者，處無期徒刑或
 7 年以上有期徒刑，併科新臺幣 1 千萬元以下罰金。
未經許可，持有、寄藏或意圖販賣而陳列第1項所列槍枝者，處3
年以上10年以下有期徒刑，併科新臺幣700萬元以下罰金。
第1項至第3項之未遂犯罰之。
中華民國刑法第321條
（加重竊盜罪）
犯竊盜罪而有左列情形之一者，處6月以上、5年以下有期徒刑：
一、於夜間侵入住宅或有人居住之建築物、船艦或隱匿其內而犯
    之者。
二、毀越門扇、牆垣或其他安全設備而犯之者。
三、攜帶兇器而犯之者。
四、結夥三人以上而犯之者。
五、乘火災、水災或其他災害之際而犯之者。
六、在車站或埠頭而犯之者。
前項之未遂犯罰之。
中華民國刑法第328條
（普通強盜罪）
意圖為自己或第三人不法之所有，以強暴、脅迫、藥劑、催眠術
或他法，至使不能抗拒，而取他人之物或使其交付者，為強盜罪
，處5年以上有期徒刑。
以前項方法得財產上不法之利益或使第三人得之者，亦同。
犯強盜罪因而致人於死者，處死刑、無期徒刑或10年以上有期徒
刑；致重傷者，處無期徒刑或7年以上有期徒刑。
第 1 項及第 2 項之未遂犯罰之。
預備犯強盜罪者，處1年以下有期徒刑、拘役或3千元以下罰金。

司法院資訊處製作；財團法人民間司法改革基金會備份。
